臺灣高等法院民事判決
108年度上易字第1223號
上  訴  人  飛璇國際企業有限公司

法定代理人  周金銘  
訴訟代理人  郭昌凱律師
被 上訴 人  顏國倫  
上列當事人間請求給付貨款事件，上訴人對於中華民國108年9月
11日臺灣士林地方法院第一審判決（108年度訴字第990號），提
起上訴，並為訴之追加，本院於109年2月25日言詞辯論終結，判
決如下：
    主  文
上訴及追加之訴均駁回。
第二審（含追加之訴）訴訟費用由上訴人負擔。
    事實及理由
壹、程序方面：
    按於第二審為訴之變更或追加，非經他造同意，不得為之，
    但請求之基礎事實同一者，不在此限，民事訴訟法第446條
    第1項、第255條第1項但書第2款定有明文。上訴人於原審起
    訴係依「鑚豹油夠順」產品（下稱系爭產品）之產品銷售總
    代理合約（下稱系爭合約）請求被上訴人給付新臺幣（下同
    ）135萬元本息。嗣於本院主張如認系爭合約屬買賣預約之
    性質，追加備位聲明請求被上訴人訂立買賣合約及給付135
    萬元（見本院卷第17至19頁），已為被上訴人同意追加（見
    本院卷第132頁），且係基於兩造簽訂系爭合約之同一基礎
    事實，合於前揭法條規定，應予准許。
貳、實體方面：
一、上訴人主張：兩造於民國107年10月9日簽訂由被上訴人草擬
    之系爭合約，約定被上訴人得在大陸及港澳地區獨家銷售系
    爭產品5年，且於簽約後6個月內之產品推廣期，以每隻450
    元向伊訂購3,000隻系爭產品。詎被上訴人未依約履行，伊
    自得請求給付買賣價金135萬元（450×3,000＝1,350,000）。
    倘認系爭合約僅為買賣預約，被上訴人亦應就系爭產品以每
    隻450元、數量3,000隻與伊簽立買賣合約，並給付買賣價金
    135萬元。爰依民法第367條規定及系爭合約之法律關係，提
    起本件訴訟等情（原審為上訴人敗訴之判決，上訴人聲明不
    服，提起上訴，並為訴之追加）。上訴及追加聲明：㈠、原
    判決廢棄。㈡、⒈先位聲明：被上訴人應給付上訴人135萬元
    ，及自起訴狀繕本送達翌日起至清償日止，按週年利率百分
    之5計算之利息。⒉備位聲明：⑴被上訴人應就系爭產品以每
    隻450元、數量3,000隻與上訴人簽立買賣合約。⑵被上訴人
    應給付上訴人135萬元。
二、被上訴人則以：系爭合約第3條第2項並未約定伊向上訴人以
    每隻450元訂購3,000隻系爭產品，且伊簽訂系爭合約後，積
    極尋找代理商銷售系爭產品，惟上訴人未依系爭合約第6條
    約定提出系爭產品性能之實驗數據及檢驗資料，亦不配合參
    觀廠房之要求，致無代理商願意銷售，伊無法與上訴人繼續
    合作等語，資為抗辯。答辯聲明：上訴及追加之訴均駁回。
三、法院之判斷：
㈠、上訴人主張：兩造於107年10月9日簽訂由被上訴人草擬之系
    爭合約之事實，業據提出系爭合約附卷為憑（見原審卷第24
    至29頁），並為被上訴人所不爭執（見本院卷第133頁），
    自堪信屬實。
㈡、上訴人主張：系爭合約為買賣本約，已約定被上訴人以每隻4
    50元向伊訂購3,000隻系爭產品，先位聲明請求被上訴人給
    付買賣價金135萬元本息，如認系爭合約為買賣預約，備位
    聲明請求被上訴人與伊訂立每隻450元、數量3,000隻之買賣
    合約，並給付買賣價金135萬元等情，則為被上訴人所否認
    ，並以前揭情詞置辯。是本件爭點厥為：⒈系爭合約係買賣
    本約或預約？⒉上訴人之請求有無理由？茲析述如下：
  ⒈按解釋意思表示，應探求當事人之真意，不得拘泥於所用之
    辭句，民法第98條定有明文。次按解釋契約應於文義上及論
    理上詳為推求，以探求當事人立約時之真意，並通觀契約全
    文，斟酌訂立契約當時及過去之事實、交易上之習慣等其他
    一切證據資料，本於經驗法則及誠信原則，從契約所根基之
    原因事實、主要目的、經濟價值、社會客觀認知及當事人所
    欲表示之法律效果，作全盤之觀察，以為判斷之基礎。再按
    契約有預約與本約之分，兩者異其性質及效力。預約係約定
    將來訂立一定契約 (本約) 之契約，預約權利人僅得請求對
    方履行訂立本約之義務，不得逕依預定之本約內容請求履行
    。而買賣預約非不得就標的物及價金之範圍先為擬定，作為
    將來訂立本約之張本，但不能因此即認買賣本約業已成立。
    又倘將來係依所訂之契約履行而無須另訂本約者，縱名為預
    約，仍非預約。是究為「本約」抑係「預約」，應依其情事
    解釋當事人之意思定之，當事人之意思不明或有爭執時，應
    通觀契約全體內容是否包含契約之要素，及得否依所訂之契
    約即可履行而無須另訂本約等情形決定之。
  ⒉細繹系爭合約共計有「代理產品、區域、期限」、「雙方責
    任、權利」、「代理銷售條件」、「產品質量保證及售後服
    務」、「價格」、「交貨方式、地點」、「違約責任」、「
    通知」、「產品名稱使用」及「其他」等10條約定，已就代
    理銷售系爭產品之權利義務關係，詳予約明被上訴人得獨家
    代理銷售系爭產品之區域及期限、兩造就代理銷售系爭產品
    應配合及保證之事項、系爭產品之計價方式、售後服務之處
    理、如何送達通知及交貨、違反系爭合約之責任歸屬等重要
    事項，且未載明兩造簽訂系爭合約後尚應另訂買賣合約訂購
    系爭產品，堪認兩造依系爭合約即足以履行，揆諸前揭說明
    ，系爭合約應屬本約而非預約之性質。再觀之系爭合約第3
    條第2項約定：「協議簽定6個月內為產品推廣期，單筆訂單
    乙方（按：即上訴人）得計最低出貨量3,000隻，出貨價格
    未稅價新臺幣450元（塑膠瓶身/300ml），單筆出貨量達30,
    000隻時，得以當年度最低議價出貨；若甲方（按：即被上
    訴人）於該年度未完成規定銷售數量，於次年度欲繼續合約
    時，須以未達銷售數量未稅出貨價5％現金擔保乙方，方得繼
    續次年合約。惟次年度達成銷量目標時乙方須無條件退返甲
    方擔保金。」等語，既係使用「乙方『得』計最低出貨量3,00
    0隻」之文字，且被上訴人單筆訂購數量係影響議定單價，
    未達年度銷售數量時亦僅影響次年度訂購時是否應提出現金
    擔保予上訴人，顯見被上訴人可以自行決定是否訂購、何時
    訂購及訂購之數量，並未強制要求被上訴人於簽訂系爭合約
    6個月內之產品推廣期應向上訴人訂購3,000隻系爭產品。
  ⒊準此，上訴人主張系爭合約第3條第2項已約定被上訴人以每
    隻450元向其訂購3,000隻系爭產品云云，尚無可採。是上訴
    人依民法第367條規定及系爭合約之法律關係，先位聲明請
    求被上訴人給付買賣價金135萬元本息，自屬無據。又系爭
    合約既為本約，且系爭合約第3條第2項約定並無強制要求被
    上訴人應以每隻450元向上訴人訂購3,000隻系爭產品，均如
    前述。是上訴人依民法第367條規定及系爭合約之法律關係
    ，備位聲明請求被上訴人就系爭產品以每隻450元、數量3,0
    00隻與上訴人簽立買賣合約，並給付買賣價金135萬元，亦
    屬無據。
四、綜上所述，上訴人依民法第367條規定及系爭合約之法律關
    係，請求被上訴人給付135萬元，及自起訴狀繕本送達翌日
    起至清償日止，按週年利率百分之5計算之利息，洵非有據
    ，不應准許。原審為上訴人敗訴之判決，核無不合。上訴論
    旨指摘原判決不當，求予廢棄改判，非有理由，應駁回其上
    訴。另上訴人於本院追加備位聲明，依民法第367條規定及
    系爭合約之法律關係，請求被上訴人就系爭產品以每隻450
    元、數量3,000隻與上訴人簽立買賣合約，並給付135萬元，
    亦為無理由，應併予駁回之。
五、本件事證已臻明確，兩造所為其餘攻擊、防禦及舉證，經本
    院審酌後，認與判決結論均無影響，爰不一一論列，附此敘
    明。
參、據上論結，本件上訴及追加之訴均為無理由，依民事訴訟法
    第449條第1項、第78條，判決如主文。
中　　華　　民　　國　 109　　年　　3 　　月　　17　　日
                  民事第十八庭 
                        審判長法  官  吳青蓉
                              法  官  周美雲
                              法  官  賴彥魁
正本係照原本作成。
不得上訴。
中　　華　　民　　國　 109　　年　　3 　　月　　17　　日
                              書記官  高瑞君